臺灣屏東地方法院行政訴訟判決
110年度交字第65號
                                    111年2月24日辯論終結
原      告  李耀明  
被      告  交通部公路總局高雄區監理所

代  表  人  李瑞銘  
訴訟代理人  曾秀招  
上列當事人間交通裁決事件，原告民國110年5月17日裁字第82-Z
EB207917號裁決，提起行政訴訟，本院判決如下：
    主  文
原告之訴駁回。
訴訟費用新臺幣參佰元由原告負擔。
    事實及理由
一、事實概要：原告駕駛785-XV號營業小客車（下稱系爭車輛）
    於民過110年2月17日9時10分許，行經國道10號東向18.5公
    里處（下稱舉發地點），因有「行駛高速公路未依規變換車
    道（未保持行車安全距離及間隔）」之違規情事，被民眾檢
    舉，為警製單舉發國道警交字第ZEB207917號違規單，被告
    認原告違反道路交通管利處罰條例（下稱處罰條例）第33條
    第1項第4款之規定屬實，製開裁字第82-ZEB207917號違反道
    路交通管理事件裁決書（下稱原處分），原告不服，遂提起
    本件行政訴訟。
二、本件原告主張：
　㈠、被告以國道公路警察第五公路警察大隊函為依據，認原告
      於違規單所載時、地違反道路交通安全規則，並依處罰條
      例第33條第1巷裁處，惟被告裁罰係斷章取義推測並非事
      實，且裁決書未載明被告認定未依規定變換車道未保持安
      全距離的事實，其裁決書違法。
　㈡、原告於準備變換車道時，於加速車道打方向燈且駕駛座輪
      胎已進入外線車道，係依高速公路及快速公路交通管制規
      則（下稱高管規則）第6條之規定，該道路時速100公里，
      距離檢舉人車輛至少應有50公尺之安全距離，按被告提供
      檢舉人片段的照片可知系爭車輛與檢舉人車距至少60公尺
      ，被告認原告變換車道時「距離未足一個車身長度」是刻
      意擷取最後一張動態畫面的斷章取義，最後一張照片係原
      告與檢舉人在同一車道，是檢舉人未保持行車安全距離。
      且被告之認定不符法令規定，原告與檢舉人之距離經檢視
      為多少公尺？被告未依循客觀可證的標準認定事實，竟用
      「迫使檢舉人車輛緊急往內線車道閃避」，作為原告應受
      裁處的理由，已不符法令規定。
　㈢、本案亦應適用「拉鍊式合併」的交通秩序，原告由加速車
      道進入外側車道符合拉鍊式合併互為禮讓之行車方式，俾
      利交通安全且順暢不造成塞車，原告對行經該路段記憶與
      檢舉人車輛距離應有80公尺以上，且已打方向燈示警，並
      無未保持安全距離違規駕駛之行為。
　㈣、並聲明：原處分撤銷。
三、被告則答辯以：
　㈠、查，本案經檢視採證光碟發現系爭車輛確實於單記違規時
      日於舉發地點行駛，而於變換車道時有未保持安全距離之
      行為，被民眾以行車紀錄器錄影向警方檢舉，違規事實明
      確。又查，原告車輛與其右後方車道之車輛保持不到四組
      穿越虛線距離。即從入口加速車道變換至主線外側車道，
      未讓直行車先行，足認原告所有系爭車輛顯未保持足夠安
      全距離變換車道，也迫使原本行駛於主線車道之車輛為閃
      避原告車輛而急換至內側車道，違反高速公路及快速公路
      交通管制規則第11條第3款規定，故本案舉發違反處罰條
      例第33條第1項第4款，應無違誤。本件原告駕駛系爭車輛
      既欲變換車道行駛之時，即應注意與直行車輛保持安全距
      離之義務，而非由檢舉人所駕駛之直行車輛所負擔。本件
      有採證光碟可稽，員警依法填單舉發，於法洵無違誤。
　㈡、有關「拉鍊式合併」一詞，並未見於本國交通法令，僅《CB
      A加拿大廣播公司》報導中所使用並由本國媒體引述，且該
      用法係二以上「相同通行等級車道」，其一臨時縮減或因
      道路設計而縮減時使用，其意旨近似於道路交通安全規則
      第98條第1項第4款後段規定，惟旨揭車輛係自入口加速車
      道變換至主線外側車道，主線車道通行等級優於加速車道
      ，自無其所謂「拉鍊式合併」之適用。
　㈢、綜上理由，原告所有系爭車輛被警舉發「行駛高速公路未
      依規定變換車道（未保持行車安全距離及間隔）」之違規
      情事，有國道警交字第ZEB207917號違規單可稽，並經舉
      發單位查復確認依法舉發無誤，爰依處罰條例第33條第1
      項第4款、第63條第1項第1款暨違反道路交通事件統一裁
      罰基準表第33條第1項第4款，裁處繳納罰鍰新臺幣3,000
      元，並記違規點數1點，應無不當。
　㈣、並聲明：原告之訴駁回。
四、本件如事實概要欄所述之事實，除依原告起訴狀及被告答辯
    狀可認兩造均不爭執外，復有原處分書暨送達證書、系爭舉
    發通知單暨送達證書、汽車車籍資料查詢表、駕駛人基本資
    料表、原告交通違規陳述單及查詢單、內政部警政署國道公
    路警察局第五公路交通警察大隊國道警五交字第110570125 
    2、1105702281號函、採證光碟等在卷可稽（見本院卷第22
    至41頁），應認屬實。原告不服原處分，提起行政訴訟，並
    以上述事項據為主張，故本件兩造之爭點應為：原處分是否
    適法？
五、本院之判斷：
　㈠、原告主張變換車道時與後車至少有60至80公尺之距離，惟
      經勘驗光碟結果如下：（見本院卷第45頁反面）：
　　①、錄影時間2021/02/17（時間下同）09：10：30
　　    外側行駛於加速車道黃色車輛為系爭車輛，檢舉人由主
        線內側車道切往主線外側車道。
    ②、錄影時間09：10：33-09：10：35
        檢舉人於主線外側車道行駛。
    ③、錄影時間09：10：37
　　　　系爭車輛跨越加速車道虛線半個車身，切入檢舉人道，
        與檢舉人距離約3 段白色虛線。
    ④、錄影時間09：10：38
　　    系爭車輛跨越虛線三分之二個車身，左方向燈亮起，距
        離檢舉人約2 段白色虛線。
    ⑤、錄影時間09：10：39-09：10：40
　　    檢舉人往左切入主線內側車道，系爭車輛於主線外側車
        道行駛，與檢舉人距離約1 段白色虛線。
　    本件舉發地點為高速公路，高速公路之標線均有相關規定
      ，可由地上標線推估相對距離，而由上畫面可知，原告變
      換車道時距離後車至多只有3組穿越虛線，每個穿越虛線
      長1公尺，彼此間相距2公尺，因此每組穿越虛線（含線本
      身與間格）為3公尺，而原告最多僅距離3組穿越虛線，可
      見與其自身所稱之距離60至80公尺相差甚遠，明顯未保持
      行車安全距離及間隔無誤。
　㈡、原告另稱：是檢舉人自己車速過快沒有和前車保持安全距
      離才會這麼近云云。從影片中可看出，在原告未變換至檢
      舉人前方時，檢舉人與其原先之前車確實已保持明顯且足
      夠之安全距離，是後來原告變換車道至檢舉人前方，才導
      致檢舉人與此時的前車（也就是原告）距離變得很近，故
      此部分並無檢舉人未保持安全距離之情形，是原告此部分
      對於檢舉人之指證與事實不符。
六、綜上所述，原處分認原告駕駛系爭車輛，於前開時、地確有
    「行駛高速公路未依規變換車道（未保持行車安全距離及間
    隔）」之違規事實，被告因此依處罰條例第33條第1項第4款
    、第63條第1項第1款暨違反道路交通事件統一裁罰基準表第
    33條第1項第4款，裁處原告3,000元，並記違規點數1點，核
    無任何違法之處，原告猶執前詞請求撤銷原處分，為無理由
    ，應予駁回。
七、本件判決基礎已臻明確，兩造其餘之攻擊防禦方法及訴訟資
    料經本院斟酌後，核與判決不生影響，無一一論述之必要，
    併予敘明。
八、本件第一審裁判費為300 元，應由原告負擔，爰確定第一審
    訴訟費用額如主文第2 項所示。
據上論結，本件原告之訴為無理由，依行政訴訟法第237 條之8
第1 項、第98條第1 項前段，判決如主文。　　
中　　華　　民　　國　　111 　年　　3 　　月　　7 　　日
　　　　　　　　　行政訴訟庭  法　官　薛侑倫
以上為正本，係照原本作成。
如不服本判決，應於判決送達後20日內，向本院提出上訴狀並表
明上訴理由（原判決所違背之法令及其具體內容或依訴訟資料可
認為原判決有違背法令之具體事實），其未載明上訴理由者，應
於提出上訴後20日內向本院補提理由書（上訴狀及上訴理由書均
須按他造人數附繕本，如未按期補提上訴理由書，則逕予駁回上
訴），並應繳納上訴裁判費新臺幣750元。
中　　華　　民　　國　　111 　年　　3 　　月　　7 　　日
                              書記官  沈詩雅